臺灣桃園地方法院刑事判決　　　　　　　110年度重訴字第1號
公　訴　人　臺灣桃園地方檢察署檢察官
被　　　告　莊職誠



選任辯護人　羅美鈴律師
上列被告因違反毒品危害防制條例案件，經檢察官提起公訴（
109年度偵字第1440號），本院判決如下：
    主  文
莊職誠共同犯意圖販賣而持有第一級毒品罪，處有期徒刑陸年捌
月。扣案如附表一編號㈠至㈦所示之物均沒收銷燬之；扣案如附
表一編號㈧、㈩及附表二編號㈠、㈡所示之物均沒收。
    事  實
一、莊職誠明知如附表一所示之毒品，分別係毒品危害防制條例
    管制之第一、二、三級毒品，依法均不得販賣、持有，竟與
    「志強」共同基於意圖販賣而持有第一、二、三級毒品之犯
    意聯絡，先由「志強」於民國108 年12月18日凌晨之某時許
    ，將其自某不詳處所取得、如附表一編號㈢至㈥所示之毒品
    ，交由莊職誠放置在莊職誠名下、停放在桃園市○○區○○
    路000 號旁之車牌號碼0000-00 號自用小客貨車（廠牌顏色
    ：銀色馬自達，下稱本案銀色馬自達汽車），又由某真實姓
    名年籍不詳之人於當（18）日上午6 時許，駕駛本案銀色馬
    自達汽車、搭載莊職誠至桃園市○○區○○路0 段000 號「
    家樂福」地下2 樓之停車場（下稱本案停車場），將本案銀
    色馬自達汽車停放在本案停車場；復由「志強」於108 年12
    月19日凌晨1 時許，駕駛莊職誠名下車牌號碼0000-00 號自
    用小客車（廠牌顏色：黑色賓士，下稱本案黑色賓士汽車）
    、搭載莊職誠至本案停車場，將本案黑色賓士汽車停放在本
    案銀色馬自達汽車旁，再由「志強」將裝有其自某不詳處所
    取得、如附表一編號㈠至㈡、㈦至所示毒品之黑色背包，
    交由莊職誠放置在本案銀色馬自達汽車駕駛座，伺機販售如
    附表一所示毒品予他人而持有之。嗣因警獲報至本案停車場
    查緝，於莊職誠將上開黑色背包放置在本案銀色馬自達汽車
    內後上前盤查，「志強」見狀即乘隙駕駛本案黑色賓士汽車
    逃逸，復經警得莊職誠之同意搜索本案銀色馬自達汽車，並
    扣得如附表一、二所示之物，而查悉上情。
二、案經新北市政府警察局三峽分局報告臺灣桃園地方檢察署檢
    察官偵查起訴。
    理  由
一、證據能力部分：
  ㈠按被告以外之人於審判外之陳述，雖不符刑事訴訟法第159
    條之1 至第159 條之4 之規定，而經當事人於審判程序同意
    作為證據，法院審酌該言詞陳述或書面陳述作成時之情況，
    認為適當者，亦得為證據；當事人、代理人或辯護人於法院
    調查證據時，知有第159 條第1 項不得為證據之情形，而未
    於言詞辯論終結前聲明異議者，視為有前項之同意，刑事訴
    訟法第159 條之5 定有明文。查本判決下列認定事實所引用
    之被告莊職誠以外之人於審判外所為之供述證據（包含人證
    與文書證據等證據），檢察官、被告及其辯護人對於證據能
    力均未予爭執，且迄言詞辯論終結前亦未聲明異議（見本院
    卷一，第39、51頁；本院卷三，第84至89頁），本院審酌上
    開證據資料製作時之情況，尚無違法、不當或顯不可信之狀
    況，認為以之作為證據為適當，均得作為證據。
  ㈡本判決下列認定事實所引用之非供述證據，並無證據證明係
    公務員違背法定程序取得之證據，且與本案待證事實具有自
    然之關聯性，均得作為證據。
二、認定事實所憑之證據及理由：
  ㈠訊據被告固坦承其有事實欄所載之行為，及持有如附表一所
    示毒品之犯行等情不諱，惟矢口否認有販賣之意圖，辯稱：
    毒品不是我的，是「志強」的，毒品是我拿到車上的，我是
    持有毒品，但並非意圖販賣而持有，我願意讓「志強」使用
    我名下車輛當作毒品倉庫，是幫助「志強」的意思等語。辯
    護人則為被告辯護略以：被告並無販賣毒品之意圖，被告認
    為車子是「志強」的，毒品是「志強」在賣，自己只是「志
    強」的小弟，被告是否有幫助意圖販賣，請法院斟酌等語。
  ㈡經查：被告於108 年12月18日凌晨之某時許，將如附表一編
    號㈢至㈥所示之毒品，放置在其名下、停放在桃園市○○區
    ○○路000 號旁之本案銀色馬自達汽車，由某真實姓名年籍
    不詳之人於當（18）日上午6 時許，駕駛本案銀色馬自達汽
    車、搭載被告至本案停車場，將本案銀色馬自達汽車停放在
    本案停車場；復由「志強」於108 年12月19日凌晨1 時許，
    駕駛本案黑色賓士汽車、搭載被告至本案停車場，將本案黑
    色賓士汽車停放在本案銀色馬自達汽車旁，再由被告將裝有
    如附表一編號㈠至㈡、㈦至所示毒品之黑色背包，放置在
    本案銀色馬自達汽車駕駛座，嗣因警獲報至本案停車場查緝
    ，於被告將上開黑色背包放置在本案銀色馬自達汽車內後上
    前盤查，「志強」見狀即駕駛本案黑色賓士汽車乘隙逃逸，
    復由警經被告同意搜索本案銀色馬自達汽車，並扣得如附表
    一、二所示之物等情，為被告於警詢、偵訊、本院準備程序
    及審理時所是認（見偵卷，第239 至244 頁，第327 至331
    頁；本院卷一，第51頁；本院卷三，第84至93頁），且與證
    人徐振華、葉秀財（即適在本案停車場之人）於警詢時所證
    無牴觸之情（見偵卷，第37至41頁），復有自願受搜索同意
    書、新北市政府警察局三峽分局搜索扣押筆錄、扣押物品目
    錄表、扣押物品收據、查扣毒品時之錄影擷取畫面15張、扣
    案物照片55張、本案停車場及沿線監視器錄影擷取畫面10張
    、Google街景圖2 張、法務部調查局濫用藥物實驗室109 年
    1 月9 日調科壹字第10923000050 號鑑定書、法務部調查局
    濫用藥物實驗室109 年1 月10日調科壹字第10923000280 號
    鑑定書、臺北榮民總醫院109 年2 月7 日北榮毒鑑字第
    C0000000號毒品成分鑑定書㈠至㈤、內政部警政署刑事警察
    局109 年2 月20日刑鑑字第1088029829號鑑定書、公路監理
    電子閘門資料、汽車車主歷史查詢資料、汽車異動歷史查詢
    資料、汽車違規資料在卷可稽（見偵卷，第43至53頁，第55
    至69頁、第71至98頁、第99至101 頁、第165 至167 頁、第
    181 至189 頁、第203 至204 頁、第245 至249 頁、第251
    至253 頁、第305 至319 頁），此部分之事實，首堪認定。
  ㈢本案爭點為被告持有如附表一所示毒品，是否係與「志強」
    共同基於意圖販賣而持有第一、二、三級毒品之犯意聯絡，
    茲論述如下：
  1.按刑法關於正犯、幫助犯之區別，係以行為人主觀之犯意及
    客觀之犯行為標準，凡以自己犯罪之意思而參與犯罪，無論
    其所參與者是否係犯罪構成要件之行為，皆為正犯；共同正
    犯之「犯意聯絡」乃指行為人形成之犯罪主觀共同性，以行
    為人彼此間由於共同意思實現之認知，相互利用他人之行為
    ，以達其共同犯罪目的者，或分工合為共同性之實行（實行
    共同正犯），或祇為構成要件以外之行為（例如把風、接應
    等擔保犯罪實現行為），甚或完全不須實行構成要件以外之
    行為（同謀共同正犯），皆應對於全部所發生之結果共同負
    責，初不問犯罪動機起於何人，亦不必每一階段犯行均經參
    與，均屬之；幫助犯則係以幫助他人犯罪之意思而參與犯罪
    ，且所參與之行為，須屬構成要件以外之行為為限，苟所參
    與之行為係犯罪構成要件之行為，亦為正犯（最高法院110
    年度台上字第5355號判決意旨參照）。而所謂持有，係將物
    置於自己實力支配之下，而執持占有，且法律上處罰無故持
    有之犯罪主體，不以所有人為限，且不問持有時間之久暫（
    最高法院110 年度台上字第2009號、104 年度台上字第398
    號判決意旨參照）。又行為人意圖營利而購入毒品，在尚未
    尋找買主前，即為警查獲，應論以意圖販賣而持有毒品罪（
    最高法院刑事大法庭109 年度台上大字第4861號裁定意旨參
    照）。經查：
  ⑴被告警詢、偵訊及本院審理時供稱：
    ①於108 年12月24日警詢時供稱：這些毒品是「志強」的，
      他是我大哥，因為我沒有前科，「志強」用我的名字購買
      4 部車，本來這些毒品是存放在桃園市八德區長興路住家
      ，「志強」說放家裡不安全，將1 公斤重的安非他命放在
      後車廂夾層內，是因為「志強」說藏在那裡比較安全；
      108 年12月18日凌晨「志強」叫一個我不認識的人開本案
      銀色馬自達，載我到「志強」指定的本案停車場，當天晚
      上「志強」駕駛本案黑色賓士汽車，載我去龍潭804 醫院
      收錢，然後就到本案停車場，把車停在本案銀色馬自達汽
      車旁，要我將黑色包包放在駕駛座上，警方盤查時駕車衝
      撞警方逃逸的人就是「志強」；警方查獲前我知道本案銀
      色馬自達汽車內有毒品，部分是自己施用，部分是賣給其
      他人，他們會將1 公斤安非他命分裝成0.5 公斤，再把
      0.5 公斤分裝成1 兩販售，海洛因原本是磚塊，「志強」
      把海洛因分成小包裝，隨時準備售出；我是「志強」的小
      弟，只負責幫他開門、帶買家進家裡，等他們交易完成後
      ，我再把剩下毒品裝進包包內，放入本案銀色馬自達汽車
      內，本案銀色馬自達汽車是「志強」存放毒品的行動倉庫
      等語（見偵卷，第239 至244 頁）。
    ②於109 年5 月19日偵訊時供稱：「志強」要我借他證件買
      車及租房子，「志強」表示車子及房子都是要自己用的，
      我出名義給他，他會給我安非他命作為報酬；「志強」駕
      駛本案黑色賓士汽車載我到本案停車場，並載我到本案銀
      色馬自達汽車旁，車上只有我們2 人，「志強」拿一個黑
      色包包給我，要我放在本案銀色馬自達汽車上，我下車把
      包包放在本案銀色馬自達汽車的駕駛座上，準備要鎖車門
      時警察就出現，警察喝令本案黑色賓士汽車的人下車，就
      是「志強」，「志強」沒有下車，反而倒車加速逃逸；本
      案為警查獲前1 個月開始，我與「志強」一起住在八德區
      長興路住處，我會替他打掃房子，屋內有安非他命、分裝
      袋、磅秤，我有看到不特定人到該處跟「志強」買毒品，
      我會下去開門帶這些要買毒品的人上來跟「志強」見面，
      我可以獲得免費的安非他命；本案銀色馬自達及黑色賓士
      汽車都在我名下，但我沒有駕照不會開車，實際上是「志
      強」所持用，幾乎都是「志強」在開，扣案（其他）毒品
      是我在八德區長興路的住處放的，為警查獲前一天的早上
      ，「志強」要我將扣案毒品藏在本案銀色馬自達汽車，再
      由我不認識的人將本案銀色馬自達汽車開到本案停車場，
      本案銀色馬自達汽車是放置毒品的行動倉庫，「志強」在
      八德區長興路的住處有賣海洛因、安非他命及咖啡包，我
      有看到別人來買，賣完之後又補貨等語（見偵卷，第327
      至331 頁）。
    ③於110 年11月2 日本院審理時供稱：大概案發前1 個月我
      去「志強」那邊上班時，知道本案銀色馬自達汽車是「志
      強」的毒品行動倉庫，「志強」說毒品放在家裡固定的地
      方很危險，我同意「志強」使用該車；該車我只是掛名，
      不是我開的，我沒有駕照，不會開車，在本案停車場跑掉
      的人是「志強」等語（見本院卷三，第89至93頁）。
  ⑵依被告上揭所供，其主觀上明知扣案毒品係「志強」意圖營
    利而於販賣前所持有，且放置在其名下、供「志強」使用之
    本案銀色馬自達汽車內，而其客觀上又依「志強」之指示，
    陸續將扣案毒品放置在本案銀色馬自達汽車內，且於本案銀
    色馬自達汽車裝載扣案毒品並移至本案停車場時，亦隨車同
    行，復與「志強」同行再至本案停車場，並於放置「志強」
    交付之扣案毒品後為警查獲，是扣案毒品確處於被告與「志
    強」之實力支配下，而執持占有。
  ⑶被告上揭所供，亦與證人徐振華、葉秀財（即適在本案停車
    場之人）於警詢時所證無牴觸之情（見偵卷，第37至41頁）
    ，復有自願受搜索同意書、新北市政府警察局三峽分局搜索
    扣押筆錄、扣押物品目錄表、扣押物品收據、查扣毒品時之
    錄影擷取畫面15張、扣案物照片55張、本案停車場及沿線監
    視器錄影擷取畫面10張、Google街景圖2 張、法務部調查局
    濫用藥物實驗室109 年1 月9 日調科壹字第10923000050 號
    鑑定書、法務部調查局濫用藥物實驗室109 年1 月10日調科
    壹字第10923000280 號鑑定書、臺北榮民總醫院109 年2 月
    7 日北榮毒鑑字第C00000 00 號毒品成分鑑定書㈠至㈤、內
    政部警政署刑事警察局109 年2 月20日刑鑑字第0000000000
    號鑑定書、公路監理電子閘門資料、汽車車主歷史查詢資料
    、汽車異動歷史查詢資料、汽車違規資料在卷可稽（見偵卷
    ，第43至53頁，第55至69頁、第71至98頁、第99至101 頁、
    第165 至167 頁、第181 至189 頁、第203 至204 頁、第
    245 至249 頁、第251 至253 頁、第305 至319 頁），已如
    前述。再查：
    ①扣案如附表一所示之第一、二、三級毒品，種類繁多，其
      中第一級毒品海洛因之總純質淨重為277.70公克、第二級
      毒品甲基安非他命之總純質淨重為1581.02 公克，當中更
      有1 包第二級毒品甲基安非他命淨重即重達900.62公克，
      參以該等毒品均為法所明禁而取得不易，其價格自屬昂貴
      ，而被告於警詢、偵訊及本院審理時自陳：我僅施用過搖
      頭丸及甲基安非他命，未施用海洛因，家庭經濟狀況勉持
      ，沒有存款、車子、房子等語（見偵卷，第15、27、140
      頁；本院卷三，第93頁），且被告本案為警查獲後，經警
      得其同意採集其尿液，送驗結果僅呈現安非他命及甲基安
      非他命陽性反應，鴉片類、MDMA類、大麻類等均呈現陰性
      反應等情，有勘察採證同意書、新北市政府警察局受採集
      尿液檢體人姓名及檢體編號對照表、台灣檢驗科技股份有
      限公司108 年12月30日UL/2019/C0000000號濫用藥物檢驗
      報告在卷可憑（見偵卷，第119 、121 、157 頁），是扣
      案毒品顯逾被告個人短期施用及其個人經濟能力所能負擔
      ，亦與被告個人施用之習慣不符。
    ②又本案除扣案如附表一所示之第一、二、三級毒品外，另
      扣得可為販賣毒品分裝所用、如附表二編號㈠、㈡所示之
      電子磅秤1 臺、分裝袋1 袋，且扣案毒品除如前述顯逾被
      告個人短期施用及其個人經濟能力所能負擔，並與被告個
      人施用之習慣不符外，又依前述扣案毒品種類繁多、數量
      甚鉅，尤以當中更有單包淨重即重達900.62公克者，及該
      等毒品均放置在被告名下之本案銀色馬自達汽車內，且於
      本案銀色馬自達汽車裝載扣案毒品並移至本案停車場時，
      被告亦隨車同行，復與「志強」同行再至本案停車場，並
      於放置「志強」交付之扣案毒品後為警查獲等情以觀，自
      亦難認該等毒品僅係供被告與「志強」個人施用。是被告
      上揭所供，扣案毒品係「志強」意圖營利而於販賣前所持
      有，其名下之本案銀色馬自達汽車是放置毒品的行動倉庫
      等語，自屬可採。
  2.從而，被告主觀上既明知扣案毒品係「志強」意圖營利而於
    販賣前所持有，且放置在其名下、供「志強」使用、作為放
    置毒品行動倉庫之本案銀色馬自達汽車內，而其客觀上又依
    「志強」之指示，陸續將扣案毒品放置在其等實力支配下之
    本案銀色馬自達汽車內，且於本案銀色馬自達汽車裝載扣案
    毒品並移至本案停車場時，亦隨車同行，復與「志強」同行
    再至本案停車場，並於放置「志強」交付之扣案毒品後為警
    查獲，是被告所為自屬於意圖販賣而持有毒品罪構成要件事
    實之行為，即係分擔實行犯罪之行為，揆諸前揭說明，無論
    被告是否果如其所辯僅係基於幫助「志強」之意思，仍應負
    共同意圖販賣而持有毒品之罪責，被告前開所辯，無足可採
    。
  ㈣綜上，本案事證明確，被告犯行堪以認定，應依法論科。
三、論罪：
  ㈠新舊法比較：按行為後法律有變更者，適用行為時之法律，
    但行為後之法律有利於行為人者，適用最有利之法律，刑法
    第2 條第1 項定有明文。查本案被告行為（108 年12月18日
    及19日）後，毒品危害防制條例於109 年1 月15日經總統公
    布修正，並自同年7 月15日施行。其中修正後毒品危害防制
    條例第9 條第3 項增列：「犯前5 條之罪而混合二種以上之
    毒品者，適用其中最高級別毒品之法定刑，並加重其刑至2
    分之1 。」，修正前並無此加重規定；另修正前同條例第17
    條第2 項規定為：「犯第4 條至第8 條之罪於偵查及審判中
    均自白者，減輕其刑」，修正後同條例第17條第2 項則規定
    ：「犯第4 條至第8 條之罪於偵查及歷次審判中均自白者，
    減輕其刑。」，修正後偵審自白減刑之要件較修正前嚴格。
    經比較新舊法之結果，以被告行為時之法律即修正前規定，
    對被告較為有利，自應適用被告行為時即修正前規定。
  ㈡核被告所為，係犯毒品危害防制條例第5 條第1 項之意圖販
    賣而持有第一級毒品罪、同條第2 項之意圖販賣而持有第二
    級毒品罪、同條第3 項之意圖販賣而持有第三級毒品罪。
  1.被告與「志強」就上開犯行，有犯意聯絡及行為分擔，為共
    同正犯。
  2.被告持有如附表一所示之第一級毒品海洛因、第二級毒品甲
    基安非他命，雖分別逾純質淨重10公克、20公克以上，而構
    成毒品危害防制條例第11條第3 項之持有第一級毒品純質淨
    重10公克以上罪、同條第4 項之持有第二級毒品純質淨重20
    公克以上罪，惟其持有第一級毒品純質淨重10公克以上、持
    有第二級毒品純質淨重20公克以上之低度行為，應為其意圖
    販賣而持有第一、二級毒品之高度行為所吸收，皆不另論罪
    。
  3.被告以一行為同時觸犯意圖販賣而持有第一級毒品罪、意圖
    販賣而持有第二級毒品罪、意圖販賣而持有第三級毒品罪，
    為想像競合犯，應依刑法第55條前段規定，從一重之意圖販
    賣而持有第一級毒品罪處斷。
四、科刑：
  ㈠本案有修正前毒品危害防制條例第17條第2項規定之適用：
  1.按犯毒品危害防制條例第4 條至第8 條之罪，於偵查及審判
    中均自白者，減輕其刑，修正前毒品危害防制條例第17條第
    2 項定有明文。此所謂「自白」，係指對自己之犯罪事實全
    部或主要部分為肯定供述之意，且係針對被疑為犯罪之事實
    陳述，不包括該事實之法律評價，與協商程序中一併為法律
    評價之認罪，並不相同；被告或犯罪嫌疑人在偵查中，若可
    認為已對自己被疑為犯罪之事實是認，縱對於該行為在刑法
    上之評價尚有主張，仍無礙於此項法定減刑事由之成立（最
    高法院108年度台上字第1549號判決意旨參照）。
  2.查被告於警詢、偵訊及本院審理時均坦承其主觀上明知扣案
    毒品係「志強」意圖營利而於販賣前所持有，且放置在其名
    下、供「志強」使用、作為放置毒品行動倉庫之本案銀色馬
    自達汽車內，其客觀上又依「志強」之指示，陸續將扣案毒
    品放置在其等實力支配下之本案銀色馬自達汽車內，且於本
    案銀色馬自達汽車移至本案停車場時亦隨車同行，復與「志
    強」同行再至本案停車場，並於放置「志強」交付之扣案毒
    品後為警查獲等行為，即已對於意圖販賣而持有毒品罪之構
    成要件事實坦白承認，雖其就該等行為是否成立犯罪，屬持
    有毒品或意圖販賣而持有毒品，屬於幫助意圖販賣而持有毒
    品或共同意圖販賣而持有毒品等法律評價，有不同主張，而
    未直接「認罪」，惟揆諸上揭說明，仍應認其已對所犯意圖
    販賣而持有第一、二、三級毒品罪之犯罪事實為肯定供述，
    已屬自白，自應依修正前毒品危害防制條例第17條第2 項之
    規定減輕其刑。
  ㈡本案無毒品危害防制條例第17條第1項規定之適用：
  1.按毒品危害防制條例第17條第1 項所謂「供出毒品來源，因
    而查獲其他正犯或共犯者」，係指被告供出毒品來源之有關
    資料，諸如前手之姓名、年籍、住居所、或其他足資辨別之
    特徵等，使調查或偵查犯罪之公務員，因而對之發動調查或
    偵查並破獲者而言。申言之，必須行為人供出毒品來源之對
    向性正犯，或與其具有共同正犯、共犯（教唆犯、幫助犯）
    關係之毒品由來之人的確實相關資料，使調查或偵查犯罪之
    公務員據以對之發動調查或偵查，並因此而確實查獲其人、
    其犯行而言；而所謂查獲其人、其犯行，著重在其犯行之查
    獲，雖不以達有罪認定之已無合理懷疑存在之程度為必要，
    必也已臻至起訴門檻之證據明確，且有充分之說服力，方得
    獲邀上開減免其刑之寬典；換言之，供出毒品來源，及破獲
    相關他人犯罪，二種要件兼具，才能因其戴罪立功，享受寬
    典；從而，非謂行為人一有「自白」、「指認」毒品來源之
    人，即得依上開規定，予以減免其刑；猶須提供確實資訊，
    使調查或偵查犯罪之公務員對之發動調查或偵查，進而查獲
    該人及其犯行，否則，尚與上開減免其刑規定要件不合（最
    高法院109 年度台上字第1369號判決意旨參照）。又所謂「
    因而查獲」之「查獲」係屬偵查機關之權限，而查獲之「屬
    實」與否，則為法院職權認定之事項，應由法院做最後審查
    並決定其真實性；法院原則上不問該被舉發案件進行程度如
    何，應根據偵查機關已蒐集之證據，綜合判斷有無「因而查
    獲」之事實；況法院非屬偵查犯罪之機關，故不論被告在司
    法警察（官）調查、檢察官偵查或法院審判中供出毒品來源
    ，事實審法院僅須於言詞辯論終結前，調查被告之供出毒品
    來源行為，是否已因此使偵查機關破獲毒品來源之人及其事
    ，而符合減免其刑之規定，以資審認；倘無從期待偵查機關
    在法院辯論終結前因而破獲，事實審法院因而未依聲請或本
    於職權，就被告所指毒品來源自行追查其他正犯或共犯，仍
    不能遽指有應於審判期日調查之證據而未予調查之違法（最
    高法院110 年度台上字第5634號判決意旨參照）。
  2.被告及其辯護人固主張本案被告有供出上游，請求依毒品危
    害防制條例第17條第1 項規定減輕其刑等語。惟查：被告雖
    於108 年12月24日警詢時，指陳扣案毒品來源、使用本案銀
    色馬自達及黑色賓士汽車之人為「志強」，陳明「志強」之
    真實姓名並予以指認（見偵卷，第239 至244 頁），然經警
    調閱現場監視器、詢問「志強」（真實姓名年籍資料詳卷）
    、將被告持用之扣案手機送數位勘察、對本案銀色馬自達汽
    車及扣案毒品包裝進行採證、查詢本案銀色馬自達及黑色賓
    士汽車之拖吊紀錄，因「志強」否認犯行、被告持用之扣案
    手機查無與毒品相關之對話紀錄、本案銀色馬自達汽車及扣
    案毒品包裝均採無指紋、DNA 等生物跡證、本案銀色馬自達
    及黑色賓士汽車無違規拖吊紀錄，並認被告於警詢所指之上
    游，因無具體事證，故無法續行追查等情，有新北市政府警
    察局三峽分局109 年5 月8 日新北警峽字第10936009565 號
    函暨所附承辦員警109 年5 月7 日偵查報告、新北市政府警
    察局三峽分局110 年7 月19日新北警峽字第1103624921號函
    在卷可參（見偵卷，第271 至279 頁；本院卷二，第9 頁）
    。是被告雖有向警方「指認」毒品來源之人為「志強」，然
    警方並未因此查獲「志強」之犯行，況被告於109 年5 月19
    日偵訊時亦自陳：（問：你稱「志強」持有、販賣上開毒品
    ，相關證明？）我沒有證明，也沒有證人等語（見偵卷，第
    330 頁），是本案核與毒品危害防制條例第17條第1 項所定
    之要件不符，自無從依該規定減輕其刑。
  ㈢本案無刑法第59條規定之適用：
  1.按犯罪之情狀顯可憫恕，認科以最低刑度仍嫌過重者，得酌
    量減輕其刑，刑法第59條定有明文。而刑法第59條規定犯罪
    之情狀可憫恕者，得酌量減輕其刑，同法第57條規定科刑時
    應審酌一切情狀，尤應注意所列事項（共10款）為科刑輕重
    之標準，兩條適用上固有區別，惟所謂「犯罪之情狀」與「
    一切情形」，並非有截然不同之領域，於裁判上酌減其刑時
    ，應就犯罪一切情狀（兼及第57條所列舉之10款事項），予
    以全盤考量，審酌其犯罪有無可憫恕之事由，以為判斷（最
    高法院110 年度台上字第3485號判決意旨參照）。又刑法第
    59條所定之酌量減輕其刑，必須犯罪另有特殊之原因與環境
    ，在客觀上足以引起一般同情，認為即予宣告法定最低度刑
    猶嫌過重者，始有其適用（最高法院110 年度台上字第5894
    號判決意旨參照）。倘被告別有法定減輕事由者，應先適用
    法定減輕事由減輕其刑後，猶認其犯罪之情狀顯可憫恕，即
    使科以該減輕後之最低度刑仍嫌過重者，始得適用刑法第59
    條規定酌量減輕其刑（最高法院100 年度台上字第744 號判
    決意旨參照）。
  2.查毒品之危害，除戕害施用者之身心健康外，復因毒品施用
    者為取得購買毒品所需之金錢，亦衍生家庭、社會治安等問
    題，此為眾所週知之事，本案被告意圖販賣而持有毒品之種
    類繁多、數量甚鉅，倘流入市面，可供為無數毒品施用者之
    毒品來源，其行為對於他人身心健康及社會秩序，實已造成
    極大之危險，影響非微；而被告既已逾而立之年，其心智健
    全，知悉毒品為法律嚴禁之違禁物，當能判斷從事之行為，
    將造成他人身心健康及社會秩序之危害，詎其仍與「志強」
    共同持有扣案毒品伺機販賣，所為甚屬可議；再參以被告於
    108 年12月19日警詢及偵訊時，先後指稱扣案毒品來源、使
    用本案銀色馬自達及黑色賓士汽車之人為「阿琪」、「志龍
    」等語（見偵卷，第21至23頁、第33至35頁、第141 頁），
    嗣於108 年12月24日，始因故於警詢時指稱扣案毒品來源、
    使用本案銀色馬自達及黑色賓士汽車之人為「志強」，並於
    偵訊時自陳其所為係為圖免費之甲基安非他命等語（見偵卷
    ，第239 至244 頁、第328 頁），是被告於警詢及偵訊伊始
    砌詞避就，致偵查機關無以於第一時間續予追查、以溯上源
    ，且被告所犯意圖販賣而持有毒品之行為，其動機更僅係為
    圖一己之私欲，是依其客觀之犯行與主觀之惡性加以考量，
    難認有何特殊之原因與環境足以引起一般同情；況被告所為
    本案犯行，已適用修正前毒品危害防制條例第17條第2 項規
    定減輕其刑，業如前述；是本案並無情輕法重，在客觀上足
    以引起一般同情而顯可憫恕之處，自無適用刑法第59條規定
    酌減其刑之餘地。
  ㈣爰以行為人之責任為基礎，審酌被告已逾而立之年，心智健
    全，知悉毒品為法律嚴禁之違禁物，當能判斷從事之行為，
    將造成他人身心健康及社會秩序之危害，尤以其本案意圖販
    賣而持有毒品之種類繁多、數量甚鉅，倘流入市面，可供為
    無數毒品施用者之毒品來源，其行為對於他人身心健康及社
    會秩序，實已造成極大之危險，影響非微；又被告於警詢及
    偵訊伊始砌詞避就，致偵查機關無以於第一時間續予追查、
    以溯上源，其嗣雖因故終能就意圖販賣而持有毒品罪之構成
    要件事實坦白承認，然究與始終坦承不諱者之犯後態度有間
    ；並衡以被告本案行為之動機，僅係為圖一己之私欲，及其
    自陳現為人力派遣之工地臨時工、國中畢業、家庭經濟狀況
    勉持（見偵卷，第13、239 頁；本院卷三，第93頁）等一切
    情狀，量處如主文所示之刑，以示懲儆。
五、沒收：
  1.扣案如附表一編號㈠至㈦所示之物：
    按查獲之第一級、第二級毒品及專供製造或施用第一級、第
    二級毒品之器具，不問屬於犯罪行為人與否，均沒收銷燬之
    ，毒品危害防制條例第18條第1 項前段定有明文。查扣案如
    附表一編號㈠至㈦所示之海洛因、甲基安非他命、含甲基安
    非他命成分之白色粉末及大麻，送驗結果各檢出含第一級毒
    品海洛因、第二級毒品甲基安非他命及大麻成分等情，有前
    揭法務部調查局濫用藥物實驗室鑑定書、臺北榮民總醫院毒
    品成分鑑定書、內政部警政署刑事警察局鑑定書在卷可稽，
    分別為本案查獲之毒品危害防制條例第2 條第2 項第1 、2
    款所定之第一級、第二級毒品，均應依毒品危害防制條例第
    18條第1 項前段規定，諭知沒收銷燬；又盛裝上開毒品之外
    包裝袋，因其上殘留之毒品殘渣難以析離，且無析離之實益
    與必要，應整體視為毒品而併予宣告沒收銷燬；至檢驗取樣
    之部分，因鑑驗後已用罄滅失，自無庸併為沒收銷燬之諭知
    。
  2.扣案如附表一編號㈧至所示之物：
    按違禁物，不問屬於犯罪行為人與否，沒收之，刑法第38條
    第1 項定有明文。查扣案如附表一編號㈧至所示之藥錠、
    梅片，送驗結果各檢出含第三級毒品硝甲西泮、芬納西泮、
    3,4-亞甲基雙氧苯基乙基胺戊酮等成分等情，有前揭臺北榮
    民總醫院毒品成分鑑定書在卷可憑，均為毒品危害防制條例
    第2 條第2 項第3 款所定之第三級毒品，均屬違禁物，且為
    被告與「志強」本案共同意圖販賣而持有者，是如附表一編
    號㈧、㈩所示之藥錠，均應依刑法第38條第1 項之規定，宣
    告沒收（最高法院100 年度第3 次刑事庭會議意旨參照）；
    至檢驗取樣之部分（包含如附表一編號㈨、所示，於鑑驗
    後驗餘0 顆者），因鑑驗後已用罄滅失，自無庸併為沒收之
    諭知。
  3.扣案如附表二所示之物：
    按犯毒品危害防制條例第4 條至第9 條、第12條、第13條或
    第14條第1 項、第2 項之罪者，其供犯罪所用之物，不問屬
    於犯罪行為人與否，均沒收之，同條例第19條第1 項定有明
    文。查扣案如附表二編號㈠、㈡所示之電子磅秤、分裝袋，
    依被告所供，應係用以分裝毒品伺機對外販售，為供被告與
    「志強」共同意圖販賣而持有第一、二、三級毒品所用之工
    具，均應依毒品危害防制條例第19條第1 項之規定，宣告沒
    收。至扣案如附表二編號㈢所示之行動電話1 支，固為被告
    所持用，然被告於偵訊時供稱：僅為個人日常生活所用，沒
    有用在聯絡毒品相關事宜等語（見偵卷，第330 頁），且該
    手機經警送數位勘察，亦未發現其內有與毒品相關之訊息乙
    情，已如前述，復查無其他證據足認與本案所為之意圖販賣
    而持有第一、二、三級毒品犯行有關，核其性質亦非屬違禁
    物或應義務沒收之物，爰不予宣告沒收。
  4.犯罪所得：
    按犯罪所得，屬於犯罪行為人者，沒收之；宣告前2 條之沒
    收或追徵，有過苛之虞、欠缺刑法上之重要性、犯罪所得價
    值低微，或為維持受宣告人生活條件之必要者，得不宣告或
    酌減之，刑法第38條之1 第1 項前段、第38條之2 第2 項分
    別定有明文。查被告於偵訊及本院審理時供稱：我有施用甲
    基安非他命，我與「志強」一起住在八德區長興路住處，我
    會替他打掃房子，我有看到不特定人到該處跟「志強」買毒
    品，我會下去開門帶這些要買毒品的人上來跟「志強」見面
    ，我可以獲得免費的安非他命，我沒有拿到錢，但我有拿到
    免費的安非他命；「志強」沒有給我金錢上的資助，是「志
    強」老婆給我錢，差不多新臺幣（下同）5,000 元等語（見
    偵卷，第328 至330 頁；本院卷三，第93頁），是依被告所
    供，上開5,000 元並非其所為本案犯行之對價，參以該等款
    項尚可能係打掃房子之酬勞，或單純之贈與，未必即出於本
    案不法對價之一途，實難逕認被告有因與「志強」共同犯意
    圖販賣持有扣案毒品而獲取金錢；至被告所供因之獲取免費
    （甲基）安非他命乙節，佐以被告本案為警查獲後，經警得
    其同意採集其尿液，送驗結果呈現安非他命及甲基安非他命
    陽性反應乙情，已如前述，是被告確有施用甲基安非他命之
    事實，自無以排除其所供獲取之甲基安非他命，均已施用完
    畢之可能，又無其他證據可證明被告所供其獲取之甲基安非
    他命現仍存在，是應認該等犯罪所得不復存在，參以本案所
    處如主文所示之刑，應無再耗費無益程序，藉由沒收完成刑
    法修正理由所要達到剝奪犯罪所得以預防並遏止犯罪之必要
    性，故本院認沒收、追徵被告所取得之甲基安非他命，顯欠
    缺刑法上之重要性，爰依刑法第38條之2 第2 項不予宣告沒
    收或追徵，附此敘明。
據上論斷，應依刑事訴訟法第299 條第1 項前段，毒品危害防制
條例第5 條第1 項、第2 項、第3 項、第18條第1 項前段、第19
條第1 項，修正前毒品危害防制條例第17條第2 項，刑法第2 條
第1 項前段、第11條、第28條、第55條、第38條第1 項、第38條
之2 第2 項，判決如主文。
本案經檢察官鄧瑋琪提起公訴，檢察官施韋銘到庭執行職務。
中    華    民    國   110    年    11    月    23    日
                  刑事第十一庭  審判長法  官  潘政宏
 
                                      法  官  蔡旻穎
　
                                      法  官  翁健剛
以上正本證明與原本無異。
如不服本判決應於收受判決後20日內向本院提出上訴書狀，並應
敘述具體理由。其未敘述上訴理由者，應於上訴期間屆滿後20日
內向本院補提理由書(均須按他造當事人之人數附繕本)「切勿逕
送上級法院」。
                                      書記官  黃挺豪
中    華    民    國   110    年    11    月    23    日
毒品危害防制條例第5條
意圖販賣而持有第一級毒品者，處無期徒刑或 10 年以上有期徒
刑，得併科新臺幣 7 百萬元以下罰金。
意圖販賣而持有第二級毒品者，處 5 年以上有期徒刑，得併科
新臺幣 5 百萬元以下罰金。
意圖販賣而持有第三級毒品者，處 3 年以上 10 年以下有期徒
刑，得併科新臺幣 3 百萬元以下罰金。
意圖販賣而持有第四級毒品或專供製造、施用毒品之器具者，處
1 年以上 7 年以下有期徒刑，得併科新臺幣 1 百萬元以下罰金
。
 附表一：
┌──┬─────┬──┬──────────┬───────┐
│編號│品名      │數量│鑑定結果            │扣押物品目錄表│
│    │          │    │                    │編號          │
├──┼─────┼──┼──────────┼───────┤
│ ㈠ │海洛因    │5包 │檢品5 包經檢驗均含第│前車位編號2 、│
│    │          │    │一級毒品海洛因成分，│3 、4 、5 、7 │
│    │          │    │合計淨重317.41公克，│【見偵卷，第49│
│    │          │    │驗餘淨重317.32公克，│至50頁、第235 │
│    │          │    │純度87.49%，純質淨重│頁；本院卷一，│
│    │          │    │277.70公克（起訴書誤│第9 頁】      │
│    │          │    │載為227.70公克）。  │              │
│    │          │    │【見偵卷，第165 頁】│              │
├──┼─────┼──┼──────────┼───────┤
│ ㈡ │甲基安非他│4包 │經檢視均為白色晶體，│前車位編號1 、│
│    │命        │    │外觀型態均相似，均呈│6 、8 、9     │
│    │          │    │第二級毒品甲基安非他│【見偵卷，第49│
│    │          │    │命陽性反應，驗前總淨│至50頁、第201 │
│    │          │    │重約1629.92 公克，隨│頁；本院卷一，│
│    │          │    │機抽取編號1 （淨重  │第9 頁】      │
├──┤          ├──┤900.62公克，驗餘淨重├───────┤
│ ㈢ │          │13包│900.53公克）鑑定，檢│後車位編號2 、│
│    │          │    │出第二級毒品甲基安非│3-1 至3-11、7 │
│    │          │    │他命成分，純度約97% │【見偵卷，第47│
│    │          │    │，依據抽測純度值，推│至49頁、第201 │
│    │          │    │估驗前總純質淨重約  │頁；本院卷一，│
│    │          │    │1581.02 公克。      │第9 頁】      │
├──┤          ├──┤【見偵卷，第203 頁】├───────┤
│ ㈣ │          │1包 │                    │後車廂編號1   │
│    │          │    │                    │【見偵卷，第47│
│    │          │    │                    │頁、第201 頁；│
│    │          │    │                    │本院卷一，第9 │
│    │          │    │                    │頁】          │
├──┼─────┼──┼──────────┼───────┤
│ ㈤ │含甲基安非│1包 │外觀白色粉末1 包，驗│後車位編號4-2 │
│    │他命成分之│    │前淨重5.0141公克，驗│【見偵卷，第48│
│    │白色粉末  │    │餘淨重5.0122公克，檢│頁】          │
│    │          │    │出甲基安非他命成分。│              │
│    │          │    │【見偵卷，第187 頁】│              │
├──┼─────┼──┼──────────┼───────┤
│ ㈥ │大麻      │2包 │送驗煙草檢品3 包，經│後車位編號8-1 │
│    │          │    │檢驗均含第二級毒品大│、8-2         │
│    │          │    │麻成分，合計淨重    │【見偵卷，第49│
│    │          │    │24.92 公克，驗餘淨重│頁、第231 頁；│
│    │          │    │24.87 公克。        │本院卷一，第9 │
│    │          │    │【見偵卷，第167 頁】│頁】          │
├──┤          ├──┤                    ├───────┤
│ ㈦ │          │1包 │                    │編號3         │
│    │          │    │                    │【見偵卷，第50│
│    │          │    │                    │頁、第231 頁；│
│    │          │    │                    │本院卷一，第9 │
│    │          │    │                    │頁】          │
├──┼─────┼──┼──────────┼───────┤
│ ㈧ │含硝甲西泮│4顆 │5/028字樣橘色錠劑4顆│編號1         │
│    │成分藥錠  │    │，淨重0.8386公克，驗│【見偵卷，第50│
│    │          │    │餘淨重0.6250公克（驗│頁】          │
│    │          │    │餘3 顆），檢出第三級│              │
│    │          │    │毒品硝甲西泮成分。  │              │
│    │          │    │【見偵卷，第183 頁】│              │
├──┼─────┼──┼──────────┼───────┤
│ ㈨ │含芬納西泮│1顆 │ㄇ字樣梅片1 顆，淨重│編號2         │
│    │、3,4-亞甲│    │1.1569公克，驗餘淨重│【見偵卷，第50│
│    │基雙氧苯基│    │0 公克（驗餘0 顆），│頁】          │
│    │乙基胺戊酮│    │檢出第三級毒品芬納西│              │
│    │成分梅片  │    │泮、3,4-亞甲基雙氧苯│              │
│    │          │    │基乙基胺戊酮等成分。│              │
│    │          │    │【見偵卷，第183 頁】│              │
├──┼─────┼──┼──────────┼───────┤
│ ㈩ │含芬納西泮│2顆 │5/028 字樣橘色錠劑1 │編號4         │
│    │橘色藥錠  │    │顆及不完整1 顆，淨重│【見偵卷，第51│
│    │          │    │0.2782公克，驗餘淨重│頁】          │
│    │          │    │0.0839公克（驗餘不完│              │
│    │          │    │整1 顆），檢出第三級│              │
│    │          │    │毒品芬納西泮成分。  │              │
│    │          │    │【見偵卷，第185 頁】│              │
├──┼─────┼──┼──────────┼───────┤
│  │含硝甲西泮│1顆 │5/028 字樣淡橘色錠劑│編號4         │
│    │淡橘色藥錠│    │1 顆，淨重0.1882公克│【見偵卷，第51│
│    │          │    │，驗餘淨重0 公克（驗│頁】          │
│    │          │    │餘0 顆），檢出第三級│              │
│    │          │    │毒品硝甲西泮成分。  │              │
│    │          │    │【見偵卷，第185 頁】│              │
└──┴─────┴──┴──────────┴───────┘
附表二
┌──┬─────┬──┬──────────────────┐
│編號│品名      │數量│備註                                │
│    │          │    │                                    │
├──┼─────┼──┼──────────────────┤
│ ㈠ │電子磅秤  │1臺 │【見偵卷，第52、205 頁；本院卷一，第│
│    │          │    │9 頁】                              │
├──┼─────┼──┼──────────────────┤
│ ㈡ │分裝袋    │1袋 │【見偵卷，第52、205 頁：本院卷一，第│
│    │          │    │9 頁】                              │
├──┼─────┼──┼──────────────────┤
│ ㈢ │行動電話  │1支 │廠牌：SAMSUNG。IMEI：000000000000000│
│    │          │    │105、0000000000000000000            │
│    │          │    │【見偵卷，第52、298 頁；本院卷二，第│
│    │          │    │13頁】                              │
└──┴─────┴──┴──────────────────┘